臺灣高等法院花蓮分院民事判決  
111年度上字第33號
上  訴  人  陳尊嚴  
訴訟代理人  吳順龍律師
            黃佩成律師
被上訴人    陳政國  

            孫張少君
            方芝軫  

上列當事人間請求損害賠償事件，上訴人對於中華民國111年4月
29日臺灣花蓮地方法院110年度訴字第301號第一審判決提起上訴
，本院於民國111年9月1日言詞辯論終結，判決如下：
    主  文
原判決關於駁回上訴人後開第二項之訴部分，及該部分假執行
  之聲請，並訴訟費用之裁判均廢棄。
被上訴人孫張少君應再給付上訴人新台幣74萬6,260元，及自民
  國110年8月16日起，至清償日止，按週年利率5％計算之利息。
其餘上訴及假執行之聲請均駁回。
第一審除確定部分外、第二審訴訟費用，由被上訴人孫張少君
  負擔33％，餘由上訴人負擔。
    事實及理由
上訴人主張：
㈠坐落○○縣○○鄉○○段000地號土地及其上同段000建號建物（門牌
  號碼：○○縣○○鄉○○路0段00號，下稱系爭房地）為伊配偶即訴
  外人偕秀英所有，偕秀英死亡後，由伊、被上訴人陳政國以次
  3人(以下合稱被上訴人，分別逕稱其名)及訴外人陳淑儀所繼
  承，經繼承登記為分別共有，每人持分1/5(以下所稱持分，均
  指系爭房地之持分)，嗣臺灣花蓮地方法院(下稱花蓮地院)101
  年度訴字第300號(下稱前案)判決准予分割並全部分配予伊，
  伊應補償陳政國新臺幣（下同)771,587元，於民國102年6月19
  日判決確定。
㈡孫張少君因欠伊錢，雙方於花蓮地院101年度訴字第31號清償債
  務事件(下稱系爭清償債務事件)，達成訴訟中和解(下稱系爭
  和解)，約定孫張少君應將其1/5持分移轉登記予伊(下稱系爭
  和解條款)。
㈢在伊尚未依前案確定判決及系爭和解筆錄辦理系爭房地所有權
  移轉登記前，詎陳政國、孫張少君先於104年間將其等名下持
  分設定抵押權予他人，之後，其2人於107年9月4日、方芝軫於
  108年3月20日，將尚登記在其等名下之持分出售予訴外人陳光
  華，陳光華再於110年5月28日將系爭房地以918萬元出售予訴
  外人張麗完。
㈣孫張少君擅自出售其持分並移轉登記予他人，致不能依系爭和
  解條款履行給付，自屬可歸責，應負損害賠償責任。另伊於前
  案判決確定時，不待登記即取得陳政國、方芝軫之持分，其2
  人擅自處分、出售他人，係侵害伊就系爭房地之所有權並構成
  不當得利。
㈤系爭房地於110年間出售張麗完之買賣價金為918萬元，故被上
  訴人應各賠償1,836,000元（計算式：918萬元×1/5《被上訴人
  各自持分比例》＝1,836,000元）。爰分別依民法第226條第1項
  、第184條第1項前段、第179條之規定，求為命被上訴人各如
  數給付，及自起訴狀繕本送達翌日起至清償日止，按週年利率
  5％計算之遲延利息，並願供擔保請准宣告假執行。
被上訴人則以　
㈠孫張少君：伊因欠上訴人錢而成立系爭和解，但上訴人並未拿
  系爭和解筆錄辦理伊名下持分之移轉登記。嗣伊與陳政國有於
  107年9月4日將持分出售予陳光華等語。
㈡陳政國：上訴人於前案審理中撤回對孫張少君之訴時，尚未持
  系爭和解筆錄辦理孫張少君所有持分之移轉登記，故孫張少君
  仍為系爭房地之共有人。前案確定判決未將系爭房地全數共有
  人列為當事人，自有違法或無效之情形。伊雖不否認有將名下
  持分出售予陳光華，惟上訴人亦未依前案確定判決履行對伊應
  負之價金補償義務等語。
㈢方芝軫：伊於110年7月2日經舅舅陳政國提醒，始知伊於前案中
  被列為原告，才發現當時訴訟的委任狀是遭偽造簽名及刻印，
  伊已另提刑事告訴。伊認為前案確定判決因有未經全體共有人
  為當事人之瑕疵，應歸於無效，就不會衍生現在的糾紛等語。
㈣並均為答辯聲明：⒈上訴人之訴駁回。⒉如受不利判決，願供擔
  保請准宣告免為假執行。
原審判命孫張少君應給付上訴人1,089,740元，及自110年8月5
  日起按週年利率5％計算之利息，並為准、免假執行之諭知，另
  駁回上訴人其餘之訴及假執行之聲請。上訴人提起上訴，並就
  孫張少君部分追加民法第184條第1項、第179條為請求權基礎(
  本院卷第72頁)，聲明為：㈠原判決不利上訴人部分廢棄。㈡陳
  政國、方芝軫應各給付上訴人1,836,000元，孫張少君應再給
  付上訴人746,260元，並均自起訴狀繕本最後送達之翌日起按
  週年利率5％計算之利息。㈢願供擔保，請准宣告假執行。被上
  訴人均答辯聲明為：上訴駁回。
兩造迄言詞辯論終結前均不爭執事項(本院卷第75頁至第76頁、
  第98頁至第99頁)：
㈠系爭房地之相關資訊如下（原審卷第35頁至第52頁、第207頁至
  第279頁，本院卷第98頁至第99頁）：
⒈原為上訴人之配偶偕秀英（已歿）所有。
⒉兩造及陳淑儀於100年11月8日，因繼承而取得，應有部分各1/5
  。
⒊上訴人於104年9月25日以贈與為原因，將名下1/5持分移轉登記
  予女兒梁錦貞。
⒋陳政國、孫張少君於104年11月13日，將其等名下持分設定普通
  抵押權予訴外人張○○、楊○○。
⒌陳政國、孫張少君於107年9月4日因買賣關係，各將名下持分移
  轉登記予陳光華，買賣標的為系爭房地2/5持分，價金為2,179
  ,480元。
⒍方芝軫、梁錦貞於108年3月20日因買賣關係，各將名下持分移
  轉登記予陳光華，買賣標的為系爭房地2/5持分，價金為2,179
  ,480元。
⒎陳光華於109年7月2日，以贈與為原因，將系爭房地持分移轉登
  記予子女即訴外人陳雅莉、陳雅慧、陳勇昌各4/15。
⒏張麗完於110年5月28日因買賣而取得系爭房地所有權全部（出
  賣人：陳淑儀持分1/5，陳雅莉、陳雅慧及陳勇昌持分共4/5 
  ，買賣價金：918萬元）。
㈡前案訴訟(花蓮地院101 年度訴字第300 號)情形：
⒈上訴人曾就系爭房地及○○縣○○鎮○○段000地號土地於101年6月4
  日提起分割共有物之訴，經花蓮地院101年度訴字第300 號判
  命系爭房地全部分配於上訴人，上訴人並應補償陳政國77萬1,
  587元，於102年6月19日確定在案 ；嗣方芝軫提起再審之訴，
  經花蓮地院110年度再字第4號裁定駁回，方芝軫不服提起抗告
  ，嗣經本院於110年11月30日以110年度抗字第43號裁定抗告駁
  回確定（原審卷第25頁至第31頁、第399頁至第402 頁）。
⒉上訴人於102 年4 月23日撤回對孫張少君之起訴（原審卷第387
  頁至第388頁）。
㈢系爭清償債務事件(花蓮地院101年度訴字第31號)：
　上訴人與孫張少君在花蓮地院101年度訴字第31號清償債務事
  件為當事人，訴訟中，2人於101年3月29日成立系爭和解，和
  解筆錄㈠約定：孫張少君應將其於系爭房地1/5持分移轉登記
  予上訴人(與本案無關者，不贅載)(原審卷第33頁至第34頁)。
㈣迄被上訴人出售持分予陳光華，兩造均未持系爭和解筆錄或前
  案確定判決辦理系爭房地之所有權移轉登記（原審卷第396頁
  ）。
㈤兩造對於卷附證據之形式上真正均不爭執。 
本院之判斷
㈠上訴人請求孫張少君給付1,836,000元為有理由。
⒈按和解成立者，與確定判決有同一之效力，民事訴訟法(下稱民
  訴法)第380條第1項定有明文。惟判決為法院對於訴訟事件所
  為之公法的意思表示，調解或和解，為當事人就訴訟上之爭執
  互相讓步而成立之合意，其本質並非相同。故形成判決所生之
  形成力，無由當事人以調解或和解之方式代之，從而在調解或
  訴訟上和解分割共有不動產者，僅生協議分割之效力，不生法
  院判決分割之效力，共有人可依和解成立之內容請求履行為債
  權關係，並無物權對世效，非經辦妥分割登記，不生喪失共有
  權，及取得單獨所有權之效力(最高法院58年台上字第1502號
  、80年度台上字第1471號、86年度台上字第289號民事判決要
  旨參照)。次按因可歸責於債務人之事由，致給付不能者，債
  權人得請求賠償損害，民法第226條第1項亦有規定。而債務人
  因可歸責自己之事由，致不能履行和解條款，債權人自得依上
  揭規定請求債務人賠償。
⒉上訴人得依系爭和解條款，請求孫張少君負給付不能損害賠償
  責任。
  依上開說明，系爭和解筆錄關於孫張少君應移轉1/5持分予上
  訴人之約定，僅具給付判決效力，仍待辦理移轉登記，上訴人
  始能取得孫張少君之持分。惟上訴人與孫張少君均未辦理移轉
  登記(見不爭執事項㈣)，故孫張少君仍為系爭房地之所有權人
  ，而得處分其持分。然孫張少君於107年9月4日將其持分出售
  並移轉登記予陳光華後(見不爭執事項㈠5)，已非系爭房地所有
  權人，自無履行系爭和解條款之可能，應屬可歸責於己之事由
  致給付不能，揆諸上揭說明，自應對上訴人負賠償責任。
⒊上訴人得請求孫張少君給付1,836,000元。
⑴按債務人因債務不履行，依民法第227條、第226條第1項規定，
  對於債權人負損害賠償責任，係採取完全賠償之原則，且屬「
  履行利益」之損害賠償責任，該損害賠償之目的在於填補債權
  人因而所生之損害，其應回復者，並非「原有狀態」，而係「
  應有狀態」，應將損害事故發生後之變動狀況考慮在內。故請
  求金錢賠償，給付標的物有市價者，價格應以債務人應為賠償
  之時為準。而債權人請求賠償時，債務人即有給付之義務，算
  定標的物價格時，自應以請求時或起訴時之市價為準(最高法
  院106年度台上字第342號、第1057號民事判決要旨參照)。
⑵本件係110年6月15日繫屬原審法院，有上訴人民事聲請調解暨
  起訴狀上原審法院收文章戳文可參(原審卷第15頁)，與張麗完
  於110年5月28日買受系爭房地之時間相近，復經兩造同意以系
  爭房地售予張麗完之總價金918萬元，作為本案損害賠償之計
  算基準(本院卷第72頁至第73頁)。循此，本件起訴時，孫張少
  君所有1/5持分之價值應為1,836,000元(計算式：918萬元×1/5
  ＝1,836,000元），是上訴人依給付不能法律關係，請求孫張少
  君賠償1,836,000元，為有理由。至上訴人請求孫張少君給付
  之數請求權基礎，係請求擇一為有利之判決（本院卷第97頁）
  ，故其餘請求權即無再予審酌之必要，附此說明。
⒋按給付無確定期限者，債務人於債權人得請求給付時，經其催
  告而未為給付，自受催告時起，負遲延責任。其經債權人起訴
  而送達訴狀，與催告有同一之效力，民法第229條第2項定有明
  文。又遲延之債務，以支付金錢為標的者，債權人得請求依法
  定利率計算之遲延利息。但約定利率較高者，仍從其約定利率
  ；而應付利息之債務，其利率未經約定，亦無法律可據者，週
  年利率為5％，亦為同法第233條第1項及第203條所明定。本件
  孫張少君對上訴人所負債務不履行之債係未定期限之債，起訴
  狀繕本於110年8月4日送達孫張少君，嗣上訴人於本院同意以
  被上訴人中最後送達之人之翌日起算法定遲延利息(本院卷第1
  11頁)，而本件起訴狀繕本於110年8月5日寄存送達陳政國，經
  10日即110年8月15日發生送達效力，故最後送達之被上訴人為
  陳政國，有被上訴人送達證書可參(原審卷第75頁至第79頁)。
  從而，上訴人求命孫張少君給付部分，請求其中1,089,740元
  自110年8月5日起、746,260元自110年8月16日起，均至清償日
  止，按週年利率5％計算之遲延利息，自屬有據。
㈡上訴人請求陳政國、方芝軫分別給付1,836,000元，為無理由。
⒈按分割共有物之訴，須共有人全體參與訴訟，其當事人之適格
  始無欠缺，如有當事人不適格之情形，法院即不得對之為實體
  上之裁判；訴訟標的對於共同訴訟之各人必須合一確定者，必
  須一同起訴或一同被訴，其當事人之適格，始能謂無欠缺。如
  未以該共同訴訟人之全體一同起訴或被訴，而法院誤為適格之
  當事人，對之就訴訟標的為實體之裁判，該裁判縱經確定，對
  於應參與訴訟之共同訴訟人全體均無效力可言（最高法院85年
  度台上字第905號、67年台抗字第480號裁判意旨參照）。
⒉前案為分割共有物訴訟，其訴訟標的對於系爭房地全體共有人
  必須合一確定，為固有必要共同訴訟，應以全體共有人為訴訟
  當事人，倘原告未以全體共有人為被告，顯欠缺當事人適格，
  其訴訟程序有重大瑕疵，雖有判決之形式，但不生確定私權之
  效力，核屬無效判決，自無民法第824條之1所稱「共有人自共
  有物分割之效力發生時起，取得分得部分之所有權」之實體法
  律關係之形成力。
⒊前案確定判決應屬無效判決。
  上訴人與孫張少君於系爭清償債務事件審理中，於101年3月29
  日成立訴訟上之系爭和解，約定孫張少君應移轉持分予上訴人
  ，僅具給付判決效力，如上說明，迄於102年4月23日既仍未辦
  理所有權移轉登記，則上訴人於是日撤回對孫張少君之前案起
  訴時(見不爭執事項㈡2、㈣)，孫張少君仍為系爭房地所有權人
  ，應屬明悉，自斯時起，前案即因上訴人撤回對孫張少君之起
  訴而當事人不適格，花蓮地院本可無須就起訴內容有無理由為
  判斷，逕以當事人不適格為理由，判決駁回上訴人前案之訴，
  惟竟為實體上之判決，縱經確定，參照前開說明，屬無效之判
  決，對於應參與訴訟之共同訴訟人全體均無任何效力。
⒋上訴人雖以：系爭和解為訴訟上和解，與確定判決有同一效力
  。前案確定判決宣判前，上訴人與孫張少君已達成系爭和解，
  孫張少君負有將其1/5持分移轉登記予上訴人之義務，若前案
  確定判決再命孫張少君要為相同給付，有違既判力及重複裁判
  。其次，分割共有物為固有必要共同訴訟，目的在於需同勝同
  敗，但系爭和解條款與前案確定判決內容相同，無侵害當事人
  程序參與權或裁判矛盾之問題。又上訴人於前案係遵照審判長
  曉諭，因而撤回孫張少君部分，孫張少君也知悉前案起訴過程
  ，縱經撤回，對孫張少君之權利保障並無不足。況且，前案確
  定判決至今已逾9年，如屬無效，將侵害法安定性及危及司法
  誠信，亦違反前案確定判決於以再審之訴推翻前所具備之形式
  上及實質上之確定力等語為由，主張前案確定判決應屬有效判
  決。然而：
⑴上訴人於系爭清償債務事件及前案，均委任同一律師為訴訟代
  理人等情，為上訴人所不爭執(見原審卷第394頁至第395頁)。
  而系爭和解筆錄於101年4月5日為上訴人收受後，上訴人本即
  得持以辦理孫張少君所有持分移轉登記，惟迄至前案於102年4
  月23日行最後一次言詞辯論為止，期間已1年有餘，上訴人並
  無不能辦理上開登記之情事。
⑵上訴人主張係在前案審判長諭知下始對孫張少君撤回起訴等語
  。惟本件不論上訴人於前案撤回對孫張少君之訴可否歸責，均
  無礙前案確定判決因未以全體共有人為當事人，顯欠缺當事人
  適格致判決無效之事實。況且：
①民訴法第199條第2項規定，審判長應向當事人發問或曉諭，令
  其為事實上或法律上之陳述，聲明證據，或為其他必要之聲明
  及陳述；其所為聲明或陳述有不明或不完足者，應令其敘明或
  補充之，此為審判長之闡明權同時並為其義務，故審判長對於
  訴訟關係未盡此項必要之處置，違背闡明之義務者，其訴訟程
  序即有重大瑕疵，而基此所為之判決，亦屬違背法令(最高法
  院43年度台上字第12號、98年度台上字第2000號民事判決要旨
  參照)。
②經審視前案最後一次即102年4月23日言詞辯論筆錄：「（審判
  長：孫張少君的部分，既然已經和解，為何還要分割？）上訴
  人共同訴代：因為兩造之前還有其他的共有物，孫張少君的部
  分，撤回起訴。」等語(原審卷第387頁)，足認前案審判長係
  於知悉上訴人已因系爭和解而取得對孫張少君名下持分之執行
  名義，並有充足時間辦理移轉登記之情形下，發問曉諭上訴人
  為正確之訴之聲明（因以非共有人為分割共有物訴訟之被上訴
  人，增加不必要之訴訟程序），且筆錄內容亦無前案上訴人訴
  訟代理人已當庭表示尚未辦理孫張少君所有持分之移轉登記，
  而前案審判長仍曉諭是否撤回或要求撤回之情。則前案審判長
  為上開發問曉諭，乃盡其闡明之義務，核無不當。
③前案上訴人訴訟代理人既為律師，復因擔任系爭清償債務事件
  之訴訟代理人而參與系爭和解筆錄之作成，對於審判長之發問
  曉諭，本於法律專業，當深知此乃事涉前案當事人適格性及前
  案判決是否會因此無效，茲事體大，理應慎重向上訴人加以確
  認，始得為相應之訴訟行為，豈能因前案審判長為盡闡明義務
  予以發問曉諭，即完全喪失律師作為訴訟代理人應有之謹慎及
  法律專業判斷能力，逕自揣摩而為自認迎合審判長之訴訟行為
  。民事訴訟代理人於授權範圍內所為訴訟行為，直接對本人發
  生效力，是以，上訴人前案訴訟代理人於確認孫張少君名下持
  分是否完成移轉登記前，即遽而撤回對孫張少君之起訴，難認
  全無疏誤之失，上訴人自應承擔前案因當事人不適格致判決無
  效之不利結果。
⑶系爭清償事件與前案之訴訟標的不同，系爭和解筆錄復僅具給
  付判決效力，於未執行孫張少君所有持分移轉登記前，倘前案
  就孫張少君之持分判決分割，應不生違反系爭和解筆錄之既判
  力或重複裁判之爭議，則上訴人以此主張前案確定判決不需將
  孫張少君列為當事人等語，並無理由。
⑷所謂信賴保護原則之適用，須具備㈠信賴基礎：即須有足以引起
  當事人信賴之國家行為；㈡信賴表現：即當事人因信賴該國家
  行為而展開具體之信賴行為，且信賴行為與信賴基礎間須有因
  果關係，即如嗣後該國家行為有變更或修正，將使當事人遭受
  不能預見之損失；㈢信賴值得保護：即當事人之信賴，必須值
  得保護，始足當之(最高法院100年度台上字第1479號民事判決
  意旨參照)。其次，共有人請求分割不動產，法院以原物為分
  配時，如共有人中有未受分配，或不能按其應有部分受分配者
  ，得以金錢補償之。應受補償之共有人，就其補償金額，對於
  補償義務人所分得之不動產，有抵押權。民法第824條第3項、
  第824條之1第4項定有明文。本件上訴人在前案確定判決後，
  於104年9月25日辦理其所有1/5持分贈與登記予其女梁錦貞時(
  見不爭執事項㈠3)，未一併持前案確定判決申辦將其他共有人(
  即被上訴人及陳淑儀)名下持分移轉登記於自己，已屬有疑。
  嗣梁錦貞復與方芝軫共同出售持分，最後陳淑儀也將名下持分
  出售(見不爭執事項㈠6、8)，卻未見上訴人於本案起訴請求陳
  淑儀賠償。前案確定判決命上訴人應補償陳政國771,587元部
  分，依上開規定，陳政國原可取得系爭房地法定抵押權以為擔
  保，然上訴人於前案確定判決後，分文未付，於系爭房地已出
  售他人致陳政國補償金債權失其擔保後，復僅選擇被上訴人為
  本件起訴求償對象，足見上訴人於前案確定後，全無信賴前案
  確定判決效力之客觀行為表現，則上訴人是否信賴前案確定判
  決之效力，顯非無疑。
⑸按判決經宣示後，為該判決之法院受其束，故除當事人對於判
  決提起再審之訴，或對於除權判決等提起撤銷之訴時，為該判
  決之法院得撤銷或變更外，判決有不當或違法情事，為該判決
  之法院，亦無自行變更之餘地，係就合法有效之判決，而其內
  容有不妥當或違背法令之情事者而言。苟該判決連合法有效之
  裁判形式俱無，則該無效之判決，不生民訴法第253條一事不
  再理、第400條既判力之問題(最高法院88年度台聲字第67號民
  事裁判意旨參照)。前案確定判決因當事人不適格，不待提起
  再審之訴即屬無效，自始無既判力及形成力，上訴人亦無信賴
  之表現，不生法安定性破壞之疑義，亦無上訴人所指應以再審
  之訴推翻，否則仍有實質確定力之效力。
⑹而欠缺當事人適格要件，法院本不得為實體判決，若未予駁回
  而為實體判決時，基於程序保障之觀點，該確定判決對於參與
  訴訟之人，應不生效力，遑論上訴人於前案撤回對孫張少君之
  起訴後，孫張少君對前案訴訟之進行及判決結果，即再無置喙
  之餘地，顯已侵害孫張少君參與訴訟之程序保障。
⑺依上，上訴人以前揭理由主張前案確定判決有效，並非可採。
  從而，前案確定判決因當事人不適格而屬無效之判決，應無疑
  義。
⑻不寧唯是，前案確定判決除有上述「當事人不適格」明顯瑕疵
  外，另有下述「無訴有裁判」的重大瑕疵，理由如下：
①前案確定判決的當事人為原告－陳尊嚴、陳淑儀、方芝軫；被
　告－孫張少君、陳政國，有起訴狀可稽（原審卷第309頁至第3
　11頁）。
②上述①的原告共同訴代於102年4月23日對被告孫張少君「撤回
　起訴」乙節，有言詞辯論筆錄可佐（原審卷第387頁至第388頁
　）。
③按原告於判決確定前，得撤回訴之全部或一部。但被告已為本
  案之言詞辯論者，應得其同意，民訴法第262條第1項定有明文
  。準此，原告於被告為本案之「言詞辯論終結前」撤回其訴者
  ，無須徵得被告之同意，即生訴之撤回之效力。又訴訟標的對
  於共同訴訟之各人必須合一確定者，他造對共同訴訟人中一人
  之行為，其效力及於全體，同法第56條第1項第2款亦有明文。
  故對於固有必要共同訴訟之被告一人撤回起訴，其效力及於共
  同被告全體（最高法院108年度台上字第641號判決參照）。亦
  即：符合前述條件下，本件訴訟繫屬業因撤回而消滅，法院無
  庸為任何形式之裁判。查陳政國未於言詞辯論期日到場，亦未
  提出書狀作任何聲明或陳述乙節，有前案確定判決可參（原審
  卷第26頁），可見，陳政國並未為本案之言詞辯論，依上開最
  高法院判決意旨及說明，前案訴訟繫屬業於102年4月23日因撤
  回起訴而消滅，法院無庸為任何形式之裁判，足見，前案確定
  判決有「無訴有裁判」的重大瑕疵，自難承認其效力。
⒌陳政國、方芝軫處分名下持分，未侵害上訴人所有權，亦無不
  當得利。
　前案確定判決既屬無效判決，上訴人自不因前案確定判決而取
  得陳政國、方芝軫就系爭房地之持分。易言之，陳政國、方芝
  軫仍為系爭房地之共有人，是陳政國就其持分所為之抵押權設
  定，及其2人後來將持分出售陳光華等行為，俱屬處分自己所
  有物，並無侵害上訴人之所有權；而其等基於系爭房地所有權
  人之地位處分名下持分所得之利益，自有法律上原因，非屬不
  當得利。從而，上訴人主張陳政國、方芝軫侵害其所有權並構
  成不當得利，而請求其等各給付1,836,000元，均無理由。
綜上所述，上訴人本於債務不履行法律關係，請求孫張少君給
  付1,836,000元，其中1,089,740元自110年8月5日起、746,260
  元自110年8月16日起，均至清償日止，按週年利率5％計算之遲
  延利息，為有理由，應予准許。另上訴人依侵權行為及不當得
  利法律關係請求陳政國、方芝軫各給付1,836,000元本息部分
  ，為無理由，應予駁回，其假執行之聲請失所附麗，應併予駁
  回。上開應准許部分，原審就其中孫張少君應給付746,260元
  本息，為上訴人敗訴之判決，尚有未合。上訴意旨指摘原判決
  關此部分不當，求為廢棄，為有理由，爰由本院分別改判如主
  文第2項所示。至上開不應准許部分，原判決為上訴人敗訴之
  諭知，並駁回此部分假執行之聲請，均無不合。上訴意旨求予
  廢棄改判，為無理由，應駁回其上訴。又本判決關於判命孫張
  少君應再給付部分，上訴利益未逾150萬元，因不得上訴第三
  審而確定，無諭知假執行之必要，故上訴人聲請准供擔保宣告
  假執行，自難准許，併此指明。
本件事證已臻明確，至於未論述之爭點；兩造其餘之攻擊或防
  禦方法；未經援用之證據，經本院斟酌後，認為均不足以影響
  本判決之結果，自無一一詳予論駁之必要，併此敘明。
據上論結，本件上訴人之上訴、一部有理由，一部無理由，因
  此判決如主文。
中　　華　　民　　國　　111 　年　　9 　　月　　29　　日
                  民事庭審判長法  官  林信旭
                              法  官  劉雪惠
                              法  官  廖曉萍
以上正本係照原本作成。
一、孫張少君部分，不得上訴。
二、其餘部分，得上訴。如不服本判決，應於收受送達後20日內
    向本院提出上訴書狀，其未表明上訴理由者，應於提出上訴
    後20日內向本院補提理由書狀（均須按他造當事人之人數附
    繕本）。上訴時應提出委任律師或具有律師資格之人之委任
    狀；委任有律師資格者，另應附具律師資格證書及釋明委任
    人與受任人有民事訴訟法第466條之1第l項但書或第2項（詳
    附註）所定關係之釋明文書影本。如委任律師提起上訴者，
    應一併繳納上訴審裁判費。
中　　華　　民　　國　　111 　年　　9 　　月　　29　　日
                              書記官  廖子絜
附  註：
民事訴訟法第466條之1（第1項、第2項）：
對於第二審判決上訴，上訴人應委任律師為訴訟代理人。但上訴
人或其法定代理人具有律師資格者，不在此限。
上訴人之配偶、三親等內之血親、二親等內之姻親，或上訴人為
法人、中央或地方機關時，其所屬專任人員具有律師資格並經法
院認為適當者，亦得為第三審訴訟代理人。